【裁判字號】    89,上易,1327
【裁判日期】    890713
【裁判案由】    違反公司法
【裁判全文】
臺灣高等法院高雄分院刑事判決                  八十九年度上易字第一三二七號
    上  訴  人  臺灣高雄地方法院檢察署檢察官
    被      告  甲○○
右上訴人因被告違反公司法案件，不服臺灣高雄地方法院八十九年度易字第二○八八
號、中華民國八十九年七月十三日第一審判決（起訴案號：臺灣高雄地方法院檢察署
八十九年度偵字第二二二八號），提起上訴，本院判決如左：
    主  文
原判決撤銷。
甲○○公司負責人，違反公司不得經營登記範圍以外之業務，處罰金新台幣參萬元，
如易服勞役，以新台幣玖佰元即銀元參佰元折算壹日。
    事  實
一、甲○○為高雄市○鎮區○○街九一號、巨多貿易有限公司負責人，明知該公司登
    登記所營事業僅為「Ｆ四○一○一○國際貿易業」業務，竟自民國八十七年二月
    間起，擅自經營進口水果業務等登記範圍以外之業務，嗣於八十九年一月十日為
    法務部調查局查獲。
二、案經高雄市政府建設局移送臺灣高雄地方法院檢察署檢察官偵查起訴。
    理  由
一、訊據被告甲○○矢口否認犯行，辯稱：其患有怕金森氏症已有四年了，公司一切
    業務都是大女兒吳琛媺在管理，係其女所為等語。
二、經查：
１、被告甲○○為巨多貿易有限公司負責人，該公司登記經營事項僅為「Ｆ四○一○
    一○國際貿易業」業務，竟自民國八十七年二月間起，擅自經營進口水果業務等
    登記範圍以外之業務等情，業經高雄市政府建設局、法務部調查局函述甚詳，且
    有經濟部國際貿易局出進口廠商登記卡、公司執照、營利事業登記證，及自八十
    七年二月至八十八年四月營業分類帳、統一發票及進口報單等等在卷可證，足證
    被告所經營之巨多貿易有限公司確有經營進口水果業務等登記範圍以外之業務。
２、雖被告在偵查中辯稱：公司登記經營事項為「國際貿易業」，經營進口水果業務
    ，應非登記範圍以外之業務云云，惟經高雄市政府建設局函覆稱：「『Ｆ四○一
    ○一○國際貿易業』為從事一般商品進出口貿易業務，至於水果批發業，需另依
    其他細類申請辦理「Ｆ一○一○三○水果批發業』」此有高雄市政府建設局函在
    卷可考（偵查卷第三五頁），是以被告此項辯解不足採酌。
３、又雖被告甲○○辯稱：其患有怕金森氏症已有四年了，公司一切業務都是長女吳
    琛媺在管理云云，並提出高雄醫學院附設中和紀念醫院及長康紀念醫院高雄醫學
    中心之診斷證明書各一份在卷可稽，且證人吳琛媺於偵查中及一審法院審理中證
    稱：負責人雖是其父（即被告），但因其父年紀已大，故公司均由其在經營等語
    。然按，巴金森氏症又名顫抖性麻痺，患者會感到全身肌肉僵硬，身體的動作不
    靈活，是一種老年期的病，巴金森氏症乃器質性疾病，非精神上之疾患，此由被
    告甲○○在偵查、一審及本院傳訊到庭均能就所詢事項應答，且簽名恭整（詳見
    偵卷第三三頁背面、一審卷第二九頁），且被告甲○○之住居所均在「高雄市○
    鎮區○○街九一號一樓」即巨多貿易有限公司之設址，且發記為負責人，為家族
    公司，被告甲○○辯稱公司業務均未參與，要難以採信。
４、況公司法第十五條第三項、第一項之罪，係以「公司負責人」違反公司不得經營
    登記範圍以外之業務，係直接以公司負責人為犯罪主體（最高法院八十七年台上
    字第二○二一號、八十四年度台上字第四○五五號等判決意旨參照），是以雖然
    被告辯稱其未實際參與公司業務經營，仍難解免其刑責。綜上所述被告犯行事證
    明確，應依法論科。
三、核被告甲○○所為係犯公司法第十五條第三項、第一項之罪。原審疏未詳查，率
    認為被告甲○○確無實際經營該公司業務之行為，認為查無其他積極證據足認被
    告有上述犯行，而為被告無罪之判決，檢察官上訴意旨指原判決不當，非無理由
    ，自應由本院將原判決撤銷改判。審酌被告甲○○年已將近七十歲，素無前科，
    又患有怕金森氏症，該公司經營營業係進口水果買賣，犯本案情節輕微等一切情
    狀，量處如主文第二項所示之罰金，並諭知如易服勞役，以參佰元折算一日之折
    算標準。
據上論結，應依刑事訴訟法第三百六十九條第一項前段、第三百六十四條、第二百九
十九條第一項前段、公司法第十五條第三項、第一項、刑法第十一條、第四十二條、
罰金罰鍰提高標準條例第二條第一項，現行法規所定貨幣單位折算新台幣條例第二條
，判決如主文。
本案經檢察官郭振昌到庭執行職務。
中      華      民      國    八十九    年      十      月     十一     日
                              臺灣高等法院高雄分院刑事第二庭
                                  審判長法官  張明松
                                        法官  邱永貴
                                        法官  曾玉英
右正本證明與原本無異。
不得上訴。
                                      書記官  林靜霙
中    華    民    國     八十九     年       十       月    十  三      日
附錄：本判決論罪科刑法條：
公司法第十五條第三項、第一項：
公司不得經營登記範圍以外之業務。
公司負責人違反前二項規定時，各處一年以下有期徒刑，拘役或科或併科新台幣十五
萬元以下罰金，並賠償公司因此所受之損害。
                                                                        Ｆ


司法院資訊處製作；財團法人民間司法改革基金會備份。
